最高法院民事判決　　　　　　　　　　　　　　　　八十八年度台上字第五六六號
　　　上　訴　人　乙○○
　　　　　　　　　甲○○
　　　被 上訴 人　台灣中小企業銀行股份有限公司新營分行
　　　法定代理人　蘇獻堂
右當事人間請求給付借款事件，上訴人對於中華民國八十七年五月四日台灣高等法院
台南分院第二審判決（八十七年度上字第九四號），提起上訴，本院判決如左：
    主  文
上訴駁回。
第三審訴訟費用由上訴人負擔。
    理  由
本件被上訴人主張：上訴人乙○○邀同上訴人甲○○為連帶保證人，於民國八十五年
九月十六日向伊借款新台幣（下同）三百萬元，約定自八十五年九月十六日起至一百
零五年九月十六日止，分二百四十期攤還，利息按年息百分之九點八五計算，任何一
宗債務不依約清償本金或利息者，視為全部到期。遲延履行時，除仍按約定利率付息
外，逾期在六個月以內者，加付約定利率之百分之十，超過六個月以上者，另加付約
定利率百分之二十違約金。詎上訴人繳息至八十五年十一月十六日止，到期後未依約
清償債務，即視為全部到期，迭經催討無效等情。因依消費借貸之法律關係，求為命
上訴人連帶給付二百九十九萬一千八百七十八元，及自八十五年十一月十七日起至清
償日止，按年息百分之九點八五計算之利息，暨自八十五年十二月十七日起，逾期在
六個月以內者，另按上開利率百分之十，逾期在六個月以上部分，按上開利率百分之
二十加付違約金之判決。
上訴人乙○○則以：伊係於放款日前應被上訴人職員蔡修之作業上便利，先簽立好所
有文件（包括取款憑條），然伊特別向蔡修交代，若銀行同意放款，必須先通知伊，
否則伊不承認上開金錢借貸。而蔡修亦答應，並稱會特別註明在文件之上，且需經伊
同意方可放款。然被上訴人在放款前未為通知，亦未得伊之同意，其消費借貸手續並
未完成云云。上訴人甲○○對於保證之事實並未爭執，惟以證人蔡修之證言並非實在
等語。資為抗辯。
原審依調查證據為辯論之結果，以：被上訴人所主張之前揭事實，業據提出借據、授
信約定書、連線作業通用查詢、驗證單、放款收入傳票影本、取款憑條影本、放款轉
帳支出傳票影本、存款轉帳收入傳票影本、借款申請書及調查表影本一份、放款流程
與申請手續表影本各一份為證。上訴人對於上開文件之真正，並不爭執，而以前情置
辯。惟查，上開借款申請書及調查表、借據、取款憑條等，均為上訴人乙○○所出具
，為其所是認。則放款時苟須被上訴人先通知並得其同意使得為之，又何須事先在取
款憑條上簽章及填好金額交付他人，供他人隨時得以領款。又參以系爭借款發生逾期
以後，被上訴人曾發催告函通知乙○○繳款，乙○○於接獲上開催告函後明白回覆稱
：「因本人購買之房屋，尚有糾紛未能交屋，致始未能繳貸款。對方答應在農曆過年
前，處理此事，完成交屋手續後，本人將依約繳納貸款」等語，無隻字片語否認有借
貸之事實，有回覆單影本在卷可稽。益證乙○○對此項消費借貸本無爭執。又蔡修僅
為被上訴人銀行職員，負責徵信業務，有關撥款之審核則為授信業務，並不在徵信業
務範圍內；且縱上訴人乙○○請求需經其同意後始行撥款乙事為真，由於非蔡修之職
權，因此上訴人乙○○提出其與蔡修間通話錄音帶內容，亦僅能證明蔡修同意將乙○
○之意思表示擬議後再轉呈有權核定之授信部門辦理。其既屬擬議性質，難謂有拘束
被上訴人之效力。乙○○此項辯解，要無可採。證人莊勝豐附和乙○○辯解內容之證
言，亦難為上訴人有利之證明。又被上訴人撥用系爭借款之流程，係八十五年九月十
六日先將系爭借款撥入（以制作放款轉帳支出傳票之方式撥入）乙○○設於被上訴人
處之活期儲蓄存款五八三一八五帳戶後，再制作存款轉帳收入傳票收入乙○○之帳戶
內，再憑當日乙○○名義之取款憑條將同額款項以轉帳方式（故取款憑條付款戳記欄
內蓋用「轉帳訖」字樣），轉入建商設於被上訴人之帳號內，此有被上訴人提出之放
款收入傳票影本、取款憑條影本、放款轉帳支出傳票影本、存款轉帳收入傳票影本各
一份為證。被上訴人既已完成交付借款金額之手續，業與乙○○成立消費借貸關係至
明。雖八十五年九月十六日即取款憑條記載之日期，乙○○本人並不在國內，固有護
照簽證之出入境記錄一份在卷可稽。惟乙○○事先將蓋用印鑑、簽好金額之取款憑條
交付他人，自有授權他人領款之意，難謂該取款憑條對乙○○不生效力。乙○○雖謂
，當初我們向前手買入系爭房地，有五百七十多萬元的債權可供抵銷，根本不必去辦
理抵押貸款云云。惟其既出具前述借款申請書及調查表、借據、取款憑條等，足徵其
有申請借貸情事。至房屋是否有瑕疵，已否交屋，均為乙○○與建商間之事，要與被
上訴人無涉。從而，被上訴人本於消費借貸及連帶保證契約之法律關係，請求上訴人
連帶給付借款二百九十九萬一千八百七十八元，及自民國八十五年十一月十七日起至
清償日止，按年息百分之九點八五計算之利息，暨自八十五年十二月十七日起，逾期
在六個月以內者，另按上開利率百分之十，逾期在六個月以上部分，按上開利率百分
之二十計付之違約金，自屬有據。為其心證之所由得，並說明兩造其餘之攻擊防禦方
法，不予審酌之理由，因而將第一審所為被上訴人敗訴之判決廢棄，改判如其聲明，
經核於法並無違誤。上訴論旨，猶就原審取捨證據、認定事實之職權行使，指摘原判
決不當，求予廢棄，非有理由。
據上論結，本件上訴為無理由，依民事訴訟法第四百八十一條、第四百四十九條第一
項、第七十八條，判決如主文。
中      華      民      國    八十八    年      三      月     十九     日
                              最高法院民事第三庭
                                  審判長法官  范  秉  閣
                                        法官  朱  建  男
                                        法官  曾  煌  圳
                                        法官  許  澍  林
                                        法官  鄭  玉  山
      右正本證明與原本無異
                                              書  記  官
中      華      民      國    八十八    年      四      月      六      日
